臺灣高等法院刑事判決　　　　　　93年度上重更(二)字第37號
上　訴　人
即　被　告　甲○○
選任辯護人　李勝雄律師
　　　　　　林鴻文律師
上列上訴人因毒品危害防制條例等案件，不服臺灣桃園地方法院
91年度重訴字第68號，中華民國92年5 月9 日第一審判決（起訴
案號：臺灣桃園地方法院檢察署91年度偵字第16030 號、91年度
偵緝字第1003號），提起上訴，經判決後，由最高法院發回更審
，本院判決如下：
    主  文
原判決關於甲○○部分撤銷。
甲○○共同運輸第一級毒品，累犯，處無期徒刑，褫奪公權終身
。扣案之第一級毒品海洛因肆包（淨重伍佰點陸捌公克）均沒收
銷燬之；毒品海洛因外包裝肆個（含塑膠袋、膠帶，共重拾壹點
壹貳公克）均沒收。
    事  實
一、甲○○曾於民國（下同）84年間，因詐欺案件，經臺灣臺中
    地方法院判處有期徒刑8 月確定，自86年4 月29日執行，至
    86年12月16日縮刑期滿執行完畢。詎竟仍不知悛悔，與張家
    榮（業經判處有期徒刑12年確定）均明知海洛因業據行政院
    公告列為第一級毒品及管制物品在案，不得運輸、持有及私
    運進口，張家榮竟為可無償自甲○○處取得毒品施用，即與
    甲○○基於運輸第一級毒品海洛因及私運管制物品海洛因進
    口之犯意聯絡，一同於91年8 月28日以相親為由前往越南國
    胡志明市，並一同住宿在上海飯店內，嗣即由甲○○出面於
    同年月29日，在越南國胡志明市第六郡某處，以新臺幣（下
    同）30萬元左右之價格，先向年籍不詳之越南國人購入海洛
    因4 包（先前均已以塑膠袋包裝，再以膠帶緊貼成長約15公
    分、寬約3 公分、厚約2 公分之長條狀，總淨重500 ．68公
    克；塑膠袋、膠帶等外包裝共重11．12公克），甲○○再於
    同年月30日中午，在上開飯店房內，將其中2 包海洛因（總
    淨重271 ．42公克，包裝重6 ．01公克）交予張家榮收受，
    餘2 包海洛因（總淨重229 ．26公克，包裝重5 ．11公克）
    ，則由甲○○自己持有），並均約同以將上開海洛因各2 包
    藏置在其等2 人內褲裡鼠蹊部（即臀部股溝處）下之方式，
    而欲將上開海洛因4 包分別夾帶私運、運輸進入我國境內。
    嗣甲○○、張家榮2 人在上開飯店房內將上開海洛因各2 包
    分別藏置在其等2 人鼠蹊部後，即同於91年8 月30日14時10
    分許，自越南國胡志明市搭乘太平洋越南航空公司ＢＬ─69
    2 號班機，並於同日18時30分許，返抵我國中正國際機場，
    而均將屬管制物品之上開海洛因4 包運輸及私運進口我國境
    內。嗣張家榮、甲○○先後於同日16時55分許及59分許，分
    別欲通過內政部警政署航空警察局證照查驗隊之
    續時，即因其等2 人均已遭法務部調查局桃園調查站依法列
    為入國嚴查對象，而先後遭內政部警政署入出境管理局（以
    下簡稱：境管局）職員朱淑卿依法分別（每次1 人，先張家
    榮，後甲○○）帶往證照查驗隊之休息室內（按張家榮、甲
    ○○2 人係分坐在上開休息室內之沙發上）留置，惟甲○○
    在法務部調查局人員到場前，竟利用原看管人員朱淑卿拿取
    列管資料而未及注意之機會，將其原所藏置在其內褲裡鼠蹊
    部下之上開海洛因2 包，逕自丟置在其所坐上開沙發前地上
    ，再以腳將之踢進上開沙發下之空隙中（張家榮則未丟置其
    所藏置之上開海洛因2 包），後經法務部調查局桃園調查站
    職員江永華、劉鑑等人前往上開休息室帶同甲○○、張家榮
    2 人前往財政部臺北關稅局海關檢查室內進行搜索時，僅在
    張家榮鼠蹊部下扣得上開海洛因2 包，後經張家榮告以甲○
    ○上開丟置海洛因2 包之經過，並供出其所藏置之海洛因2
    包亦係甲○○所交付之來源後，再經劉鑑會同海關人員帶同
    張家榮1 人返回上開休息室內，並在甲○○原所坐之上開沙
    發位置下之空隙中扣得上開海洛因2 包，始悉上情。
二、案經法務部調查局報請臺灣桃園地方法院檢察署檢察官偵查
    起訴。
    理  由
一、訊據上訴人即被告甲○○矢口否認右揭犯行，辯稱：伊僅係
    單純帶同張家榮前往越南國相親而已，並未與張家榮一同藏
    置運輸及私運扣案之上開海洛因4 包進入我國境內，且在上
    開休息室沙發下所扣案之上開海洛因2 包，亦非伊所丟置，
    張家榮之自白有諸多矛盾之處，而其自己於偵訊中之自白係
    遭刑求獲致云云。惟查：
（一）右揭事實，業據被告甲○○於調查站偵訊時供稱：伊於91
      年8 月30日，由越南搭乘太平洋越南航空公司ＢＬ─692
      號班機入境中正機場時，遭境管局留置，並被帶往航空警
      察隊證照查驗隊休息室，伊趁境管局人員不注意，從內褲
      中取出預先夾帶的2 包毒品海洛因丟棄於沙發旁，並隨即
      以腳踢入沙發下，當時另有同案被告張家榮在場，並目擊
      其丟棄毒品海洛因之經過，嗣經過約2 分鐘後，法務部調
      查局桃園調查站人員即將伊及張家榮帶往臺北關稅局海關
      檢查室查驗行李及搜身，而在張家榮身上查扣其攜帶之2
      包毒品海洛因，張家榮即將伊把前開海洛因丟棄於沙發底
      下之情形告知調查站人員，經調查站人員將張家榮帶往前
      述休息室尋獲該2 包海洛因後，伊認無法躲避法律制裁，
      即承認該毒品海洛因係伊所丟棄無誤；又前開毒品海洛因
      係伊在越南胡志明市第六郡向不知名人士購買，伊於購得
      海洛因時即已包裝成現狀，故未再進行包裝，因伊懼怕遭
      查緝，故在登機前即將前開毒品海洛因置於伊所穿著之內
      褲裡，直到搭機返臺遭境管局人員留置前，均未將前開毒
      品取出等語（見偵字第16030 號卷第11頁以下）。
（二）同案被告張家榮於調查站偵訊時亦供稱：伊於91年8 月30
      日由越南胡志明市搭乘太平洋越南航空ＢＬ─692 號班機
      入境中正機場時，臺北關稅局關員在伊身上褲襠內查獲毒
      品海洛因；伊因委託被告甲○○辦理娶越南新娘事宜，於
      91年8 月28日由甲○○帶領赴越南辦理簽證事宜，當日即
      被安排住宿在飯店，翌日甲○○帶伊及越南新娘赴移民局
      辦理結婚手續，而於搭機返台在入境通過證照查驗時，伊
      與甲○○被證照查驗員請至查驗隊休息室等候調查，後在
      伊被調查員帶至海關入境檢查室時，由海關關員在伊之褲
      襠內查獲上開毒品，在伊被查獲夾帶毒品時，即告訴海關
      關員該毒品貨主係被告甲○○，且甲○○入境時在查驗隊
      休息室等候調查人員時，將毒品海洛因丟在休息室之沙發
      下逃避檢查，經海關關員及調查員會同至該休息室檢查，
      查獲甲○○丟棄藏匿之毒品海洛因；被告甲○○係於91年
      5 、6 月間透過彰化市山仔腳地區姓名年籍不詳之綽號「
      清池」者找到伊及王國亮，91年8 月28日甲○○帶伊及王
      國亮一起赴越南，住在上海飯店，伊與王國亮住同一房間
      ，嗣於30日中午甲○○到伊房間，拿出2 包毒品海洛因予
      伊，並指示伊將毒品藏匿在身體鼠蹊部夾帶入境後再交給
      他，並表示回臺灣後將會給予些許毒品海洛因供伊施用，
      且伊赴越南之機票、食宿等費用均由甲○○提供，伊係在
      甲○○一再唆使下始決定幫甲○○夾帶毒品入境，當日其
      等一起搭機返臺，王國亮入境時並未被查獲，伊與甲○○
      並無私人恩怨等語（見同上卷第2 頁以下、第39頁以下）
      ；嗣於檢察官偵查、原審及本院上訴審訊問時復為相同之
      供述，其中於原審訊問時並稱：被告甲○○係利用證人即
      境管局查驗人員朱淑卿進入查驗隊休息室後又再出去，其
      中有2 分鐘左右沒有人看管時，將毒品海洛因丟在椅子下
      ，且查獲毒品海洛因之處即為被告甲○○所坐之位置等語
      （見同上卷第76頁反面、第77頁；原審卷第23頁反面以下
      、第68頁、第69頁、第137 頁；本院上訴審卷第84頁以下
      ）。經核上述被告甲○○與共犯張家榮所供上開走私運輸
      毒品海洛因入境之經過情節互相吻合。
（三）又張家榮於調查站偵訊時雖曾供稱被告甲○○係於海關查
      驗隊休息室等候調查時將毒品海洛因交予伊，並囑其放進
      褲襠內云云（見偵字第16030 號卷第4 頁），惟嗣已改稱
      被告甲○○係於越南胡志明市之上海飯店房間內將毒品海
      洛因交付予伊，且解釋係因害怕被告甲○○將所有之罪責
      都推卸給伊，始供稱被告甲○○係在查驗隊休息室才將毒
      品海洛因交給伊等語（見同上卷第41頁）。衡諸常情，通
      常運輸毒品，為防止毒品不被查獲，均須事先計畫如何藏
      置毒品，且必會反覆練習以免因神情或毒品外露被查緝，
      以當時被告甲○○、張家榮已遭懷疑運毒而被帶到查驗室
      等候調查之情況下，其等心情必十分緊張，且時間亦甚短
      暫，被告甲○○實無可能在此情況下將毒品海洛因交予張
      家榮藏放，是應認張家榮嗣後所稱係於胡志明市之上海飯
      店房間內將毒品海洛因交付予伊之供詞，較為可採。
（四）再張家榮於調查站偵訊時雖又曾供承幫忙被告甲○○運輸
      毒品，並無酬勞云云（見同上卷第5 頁），與其嗣後所稱
      如順利運輸毒品入境，被告甲○○承諾會給伊免費毒品施
      用等語不符，惟觀之張家榮於偵訊當時之供詞，其除供稱
      未獲得任何酬勞外，尚稱伊完全不知被告甲○○要走私毒
      品海洛因等語，益見張家榮於偵訊時關於有無酬勞之供詞
      顯係避重就輕之詞，不足採信。且張家榮豈會甘冒重責而
      無償替被告甲○○運輸毒品，此亦與常情有悖，是亦不能
      因張家榮此部分有違常理、且前後不一之供詞，即認其偵
      訊之詞全不可採。
（五）另張家榮雖於91年8 月31日檢察官聲請羈押之審理庭及92
      年3 月11日原審調查時曾2 度承認上開毒品係伊所丟棄云
      云，惟其嗣後亦供承：是被告甲○○叫伊將罪責擔起來，
      因甲○○說如果一個人擔起來罪比較輕，後來因係知悉運
      輸毒品之罪責很重，就不敢再擔，故92（誤載為91）年4
      月1 日之筆錄才是正確等語（見本院上訴審卷第86頁）。
      衡之被告甲○○並未當場被查獲攜有毒品，故其要求在身
      上被查毒品之張家榮承擔全部罪責，實有可能。且上開毒
      品若果係張家榮丟置於沙發下，其既有足夠之時間及機會
      ，何以不將身上被扣得之另2 包毒品海洛因一併丟棄於上
      開沙發下？又除非上開沙發被移動，否則該2 包毒品應不
      致被立即發現，張家榮豈有必要於被查扣2 包毒品後，又
      主動供出其尚丟置2 包毒品於沙發下而加重自己刑責？此
      均與常理有違。是在上開沙發下所扣得之毒品海洛因2 包
      ，應非被告張家榮所丟棄，而係被告甲○○所藏置在其鼠
      蹊部下，並利用朱淑卿離開查驗隊休息室之短暫幾分鐘之
      機會，自其褲襠拿出後，逕自丟置在上開沙發旁地上，再
      以腳踢進沙發下，堪以認定。
（六）又被告甲○○及張家榮2 人於通關時，先後於前揭時地遭
      境管局人員朱淑卿、柳瑞福2 人留置在上開查驗隊休息室
      內，嗣被帶往海關辦公室搜身，並在張家榮身上搜得2 包
      毒品海洛因，又依據張家榮之供述，再返回前開休息室內
      ，並在沙發底下扣得毒品海洛因2 包之事實，亦據證人朱
      淑卿於原審審理時證稱：伊在境管局執勤時，發現電腦在
      下午6 時55分先顯示張家榮之嚴查對象資料，嗣於下午6
      時59分再出現被告甲○○的嚴查對象資料，伊馬上到查驗
      台先把張家榮帶到3 樓航警局證照查驗隊休息室內，之後
      再把甲○○也帶到休息室內，當伊去帶甲○○時，是由證
      人柳瑞福負責看守被告張家榮，甲○○帶回後，則由伊負
      責看守，伊在看守時，可以看到張家榮、甲○○2 人之動
      作，但未聽到他們2 人對話，在此過程中，因伊要拿張家
      榮、甲○○2 人之電腦處理單，曾經離開休息室約3 、4
      分鐘，這段時間張家榮、甲○○2 人在休息室內的動作就
      沒有人看到，等伊回到休息室並沒有發現任何異狀，後來
      在查驗隊休息室內搜出海洛因之過程，伊並未參與，伊不
      知係何人將毒品海洛因丟在休息室沙發下等語。另證人柳
      瑞福於原審審理時亦證稱：當天被告甲○○的資料跳出後
      ，證人朱淑卿為了去帶人，伊就接替看守被告張家榮之工
      作，俟被告甲○○帶回來後，伊才離開去準備聯絡調查站
      人員到場並準備電腦處理單等資料，後來證人朱淑卿有去
      伊處拿資料，該段時間就沒有人看守張家榮、甲○○2 人
      ，伊未看到休息室內搜出之毒品海洛因是誰丟置等語（均
      見原審卷第102 頁）。再證人即財政部臺北關稅局職員蔡
      有明於原審審理時亦證稱：本案係調查站人員帶同被告甲
      ○○及張家榮2 人到通關處給伊檢查，甲○○、張家榮2
      人均有攜帶行李，伊先在通關處檢查其2 人之行李，因未
      發現任何違禁品，即認有進一步檢查之必要，故伊會同調
      查站人員及機場安檢人員帶被告甲○○、張家榮 2人到海
      關辦公室內（並非查驗隊之休息室），在辦公室內被告甲
      ○○、張家榮2 人未曾離開伊之視線，後來在被告甲○○
      身上並未搜出任何違禁品，甲○○亦未告知伊有丟毒品海
      洛因在查驗隊休息室內沙發下之事，張家榮在褲襠處有被
      搜到包裝成長柱體之毒品海洛因2 包，甲○○、張家榮2
      人均由伊進行搜身，後來伊同事有帶張家榮到查驗隊休息
      室內有搜出同樣包裝之毒品海洛因2 包，查驗隊休息室伊
      並沒有去，嗣張家榮回到海關辦公室時有供稱該2 包毒品
      海洛因係被告甲○○丟在查驗隊休息室，後來伊有替被告
      甲○○制作筆錄，被告甲○○有承認該2 包海洛因是伊所
      丟棄的，與張家榮所述過程一樣，伊制作筆錄過程中沒有
      任何不法刑求等語（見原審卷第64頁、第65頁）。又證人
      即法務部調查局桃園調查站職員江永華於原審審理時亦證
      稱：本案係接獲海外情報，懷疑被告甲○○及張家榮準備
      攜帶毒品回國，即將甲○○、張家榮2 人列管，嗣於91年
      8 月30日甲○○、張家榮在查驗隊通關時，即接獲入出境
      管理局作業第4 組通知，甲○○、張家榮2 人先後被帶到
      查驗隊休息室內等候，該休息室是1 個小房間，沒有窗戶
      ，有沙發，甲○○、張家榮2 人在休息室內待了大約3 至
      5 分鐘，休息室跟海關辦公室是不同之地方，後來過程即
      如同證人蔡有明所述，被告甲○○在海關人員及調查站制
      作筆錄時都有承認在休息室內搜出的2 包毒品海洛因係伊
      所丟的，渠等並無任何不法刑求，並有讓甲○○打電話找
      律師，但伊找不到等語（見原審卷第66頁、第67頁）。另
      證人亦為法務部調查局桃園調查站職員劉鑑於原審審理時
      亦證稱：當天其等接獲境管局通知，說張家榮、甲○○2
      人已經被入境留置在證照查驗隊休息室內，伊接獲通知後
      立即前往，在休息室與境管局1 位男性組長（即柳瑞福）
      點收張家榮、甲○○2 人，伊到休息室時，大門並未關上
      ，當時亦無人在看管張家榮、甲○○2 人，接著伊將張家
      榮、甲○○2 人帶到海關辦公室進行搜索，由海關人員張
      家榮之內褲下體處查獲扣案之毒品海洛因2 包，甲○○則
      未搜得任何毒品，後張家榮向伊自白扣案之毒品海洛因係
      甲○○叫他帶進來的，並說甲○○也有帶2 包毒品海洛因
      ，但被他利用在休息室內無人的時候丟在椅子下，後來伊
      就帶張家榮回到休息室在椅子下搜出2 包毒品海洛因，張
      家榮並說丟毒品海洛因的椅子是甲○○所坐，與伊當初到
      休息室看到甲○○坐之位置相同等語（見原審卷第135 頁
      、第136 頁）。並核與被告甲○○於偵訊中及張家榮迭於
      偵訊、原審及本院上訴審時供述之情節，均相符合。
（七）再於共同被告張家榮身上扣得之粉末2 包，經送法務部調
      查局鑑定結果，該送驗之白粉均含第一級毒品海洛因成分
      （淨重271 ．42公克，包裝重6 ．01公克，純度百分之86
      ．98，純質淨重236 ．08公克）；另於查驗隊休息室沙發
      下尋獲之粉末2 包，經送鑑定結果，亦均含第一級毒品海
      洛因成分（淨重229 ．26公克，包裝重5 ．11公克，純度
      百分之87．07，純質淨重199 ．62公克）等情，有該局91
      年9 月25日調科壹字第080005690 號及000000000 號鑑定
      通知書各1 紙在卷可憑（見偵字第16030 號卷第92頁、第
      93頁）。
（八）又於張家榮身上扣得之上開毒品海洛因2 包，與在查驗隊
      休息室查獲之毒品海洛因2 包，不僅其等長度、寬度及厚
      度均屬相近，其等外觀包裝亦均屬相同（即均以塑膠袋包
      裝，再以膠帶緊貼），且扣案之上開海洛因4 包之純度亦
      相差極微，顯係出於同一來源。且上開毒品海洛因4 包，
      依照片所示（見同上卷第89頁），相較於照片內之衛生筷
      包裝紙大小，均約長為15公分、寬約3 公分、厚約2 公分
      之物品，不僅同時疊置時，可能會因其體積、外型過於顯
      目，而有引起他人注意之虞，且在客觀上亦顯難同時藏置
      於張家榮鼠蹊部而不為人發覺，是扣案之4 包毒品海洛因
      應非張家榮個人所運輸、私運入臺，亦至為灼然。
（九）至被告甲○○雖辯稱其於偵訊中曾遭刑求云云，惟被告甲
      ○○此部分所辯，不僅業據證人蔡有明、江永華於原審訊
      問時證稱：制作筆錄過程沒有任何不法刑求等情明確，已
      如前述。且被告甲○○於偵訊初供中果若曾遭刑求，致有
      非自由意思下之陳述等情，何以於91年8 月30日移送檢察
      官複訊時，未曾提及曾遭刑求，僅單純否認在上開休息室
      沙發下扣得之毒品海洛因為其所丟置云云（見同上卷第21
      頁）；且被告甲○○嗣於同日遭公訴人聲請原審裁定羈押
      時，亦未曾供述有遭刑求，而僅辯稱偵訊時自白犯罪只是
      要幫忙張家榮脫罪而已等語（見原審91年度聲羈字第368
      號卷第5 頁）；復又於同日送至桃園看守所執行羈押時，
      亦未向看守所人員提出「遭刑求」之驗傷要求；另於91年
      9 月12日調查站借訊時，亦供稱係因「懼怕」遭調查局及
      關稅局人員毆打，始承認走私該2 包毒品海洛因云云（見
      偵字第16030 號卷第50頁、第52頁、第53頁、第54頁）。
      準此，實難認定被告甲○○確實有遭刑求或其他不法取供
      之情事。
（十）又綜合被告甲○○自原審訊問時起至本院前審審理時止所
      供遭刑求之情節，對於刑求之方式，或稱：調查站人員係
      踢伊腳（見原審卷第67頁）、或稱：調查站人員係打他頭
      （見本院更一審卷第80頁、第81頁、第119 頁）。對於被
      刑求之地點，或稱：在海關作筆錄時遭威脅（見本院上訴
      審卷第149 頁）、或稱：尚未進調查站前就遭毆打（見本
      院更一審卷第80頁）、或稱是在調查站訊問時被打（見本
      院更一審卷第57頁、第81頁）、或稱被帶到訊問室外毆打
      ，在訊問室訊問時未被打（見本院更一審卷第96頁、第11
      9 頁）。再關於動手刑求之人，或稱：是海關人員恐嚇並
      毆打伊（見本院更一審卷第57頁）、或稱：是調查員江永
      華在海關時恐嚇伊（見同上卷第96頁）、嗣又稱：江永華
      沒有刑求或恐嚇（見同上卷第97頁）、或稱：在偵訊室外
      面打伊的人是調查員林茂松（見同上卷第97頁）、嗣又改
      稱：是調查員劉伯岳、蘇忠淦帶伊到偵訊室外面毆打，林
      茂松沒有打伊等語（見同上卷第119 頁）。是關於被告甲
      ○○如何被刑求一節，其先後供述不一，且互相矛盾，是
      否可信，已非無疑。而證人即調查員江永華、蘇忠淦、劉
      伯岳於本院前審調查詰問時，均結證稱：並無刑求被告甲
      ○○等語（見本院更一審卷第96頁、第121 頁、第123 頁
      、第124 頁），佐以並無被告甲○○之任何驗傷報告，實
      難認定被告甲○○於偵訊時之自白係出於不法取供，至為
      明確。
（十一）再關於被告辯稱其於財政部臺北關稅局人員91年8 月30日
      訊問時並未錄音錄影；又於同日在法務部調查局桃園縣調
      查站訊問時有遭刑求，故而偵訊之錄影帶有時間跳秒、錄
      影不連續之情形，顯係遭故意剪接云云。經查，上開調查
      站之偵訊錄影帶經本院前審勘驗結果，確有跳秒不連續等
      情，有勘驗筆錄在卷可憑（見本院更一審卷第80頁、第94
      頁），就此情形，證人即調查局承辦人員王正涌於本院前
      審訊問時證稱：因調查站係自動錄影，無須人工操作，機
      器約4 秒跳1 次，不是剪接違成。跳秒原因係因早期錄影
      機器出問題，伊亦無法控制等語（見同上卷第95頁）。復
      經本院就跳秒問題再度勘驗該錄影帶結果：上開錄影帶係
      從21時24分1 秒開始錄影，經勘驗最初2 分鐘錄影情形，
      發現錄影帶標示之時間從21時24分4 秒直接跳至8 秒、從
      9 秒直接跳至14秒、從15秒直接跳至19秒、從20秒直接跳
      至24秒、從25秒直接跳至29秒、從29秒直接跳至34秒、從
      34秒直接跳至38秒、從39秒直接跳至45秒、從47秒直接跳
      至52秒、從53秒直接至57秒、從58秒直接跳至25分2 秒、
      從25分3 秒直接跳至7 秒、從8 秒直接跳至12秒、從13秒
      直接跳至17秒、從17秒直接跳至21秒、從22秒直接跳至26
      秒、從27秒直接跳至32秒、從33秒直接跳至37秒、第38秒
      直接跳至42秒、從43秒直接跳至47秒、從48秒直接跳至51
      秒、從53秒直接跳至57秒等情，亦制有勘驗筆錄附卷可稽
      （見本院卷第127 頁、第128 頁），雖與證人所述每4 秒
      跳動1 次之情形不同，惟確有每次跳動約4 秒之情況產生
      ，是證人王正涌所述係機器本身出問題之證詞，尚堪採信
      。且若調查人員有意剪接錄影帶而隱匿刑求之證據，殊無
      在尚未開始訊問時（即本件錄影開始之時間）即動手剪輯
      偵訊錄影帶之可能。又經本院前審於92年8 月29日、93年
      3 月12日2 度勘驗上開錄影帶結果，被告甲○○在訊問時
      不停的抽煙，調查員並有讓甲○○撥打或接聽行動電話，
      甲○○回答問題，神色自若，並無調查員恐嚇或刑求等情
      ，亦有勘驗筆錄在卷可按（見本院上訴審卷第89頁；本院
      更一審卷第80頁）。再本院前審於93年3 月22日再度勘驗
      上開錄影帶，雖於影帶21分（勘驗筆錄誤載為27分）49秒
      處，有出現有1
      之右邊，叫被告甲○○坐好，並對被告甲○○說「把這邊
      當做什麼地方」，後面繼續講什麼，聽不清楚，該男子左
      手有抬起，但因錄影帶跳秒，無法看出後面接續動作之情
      形（見本院上訴審卷第94頁、第95頁），被告甲○○並將
      前揭偵訊情形翻拍成照片附卷（見本院卷第81頁至第93頁
      ）。惟參酌調查員蘇忠淦斥責被告甲○○「把這邊當做什
      麼地方」之前，係要求被告甲○○坐好，顯其只是指正被
      告甲○○之坐姿，至為明確；又依被告甲○○提出之翻拍
      照片所示，調查員蘇忠淦雖有舉起左手，惟其手之距離與
      被告甲○○尚有一段差距，且其係手背向著被告甲○○（
      見本院卷第86頁至88頁），若其舉手係為拍打被告甲○○
      之頭、背部，理應係以手掌而非手背拍擊被告甲○○，甚
      且錄影帶內並無蘇忠淦接觸被告甲○○身體任何部位之畫
      面，即證人蘇忠淦於本院前審訊問時亦證稱：伊當時係以
      手指著被告甲○○之腳，要求他坐好，因為甲○○當時翹
      著腳，伊問甲○○說他以為這裡是什麼地方，要他坐好；
      而當時伊左手尚叼根煙，不可能打被告甲○○，且縱然伊
      手伸直亦搆不到甲○○，伊舉起手只是講完話之自然動作
      等語（見本院更一審卷第119 頁、第120 頁），是難以證
      人蘇忠淦有說「把這邊當做什麼地方」一語及有舉手之動
      作，即認其有威脅或刑求之情事，且亦與被告甲○○先前
      供述證人蘇忠淦係將伊帶到「偵訊室外面」刑求之供詞不
      符（見同上卷第96頁），被告甲○○據此指摘證人蘇忠淦
      對伊刑求，難以採信。再偵訊錄影帶雖似有一段表示「要
      將被告帶走」之談話，然據證人蘇忠淦到庭證述：該句並
      非伊所述，而是當時問筆錄之調查員問被告是誰說要將你
      帶走等語（見同上卷第120 頁），又除了該句「要將被告
      帶走」之談話外，並無任何前言後語表示如被告甲○○不
      配合的話，要將其帶走云云，是亦難認定該語句係為威脅
      、恐嚇被告甲○○之所述。至被告甲○○於臺北關稅局偵
      訊時，雖無錄音錄影，而據證人蔡有明到庭證稱：以前是
      有錄音錄影設備，但當時未錄音錄影等語（見同上卷第60
      頁）。本院按依刑事訴訟法第100條之2 準用同法第100之
      1 第1 項之規定，司法警察（官）詢問犯罪嫌疑人，除有
      急迫情況且經記明筆錄者外，應全程連續錄音；必要時，
      並應全程連續錄影。考其立法目的，在於建立詢問筆錄之
      公信力，並擔保詢問程序之合法正當；亦即在於擔保犯罪
      嫌疑人對於詢問之陳述係出於自由意思及筆錄所載內容與
      其陳述相符。故司法警察（官）詢問犯罪嫌疑人如違背上
      開規定，其所取得之供述筆錄，究竟有無證據能力，原應
      審酌司法警察（官）違背該法定程序之主觀意圖、客觀情
      節、侵害犯罪嫌疑人權益之輕重、對犯罪嫌疑人在訴訟上
      防禦不利益之程度，以及該犯罪所生之危害，暨禁止使用
      該證據對於抑制違法蒐證之效果，及司法警察（官）如依
      法定程序有無發現該證據之必然性等情形，本於人權保障
      與社會安全之均衡維護精神，依比例原則，具體認定之。
      但如犯罪嫌疑人之陳述係屬自白，同法第156 條第1 項已
      特別規定「被告之自白，非出於強暴、脅迫、利誘、詐欺
      、違法羈押或其他不正之方法，且與事實相符者，得為證
      據」，則被告在警詢之自白如係出於自由意思而非不正之
      方法，且其自白之陳述與事實相符，縱令司法警察（官）
      對其詢問時未經全程連續錄音或錄影，致詢問程序不無瑕
      疵，仍難謂其於警詢自白之筆錄無證據能力（最高法院92
      年度台上字第6119號、93年度台上字第370 號判決亦同此
      意旨）。查上開蔡有明等證人均證稱詢問被告時並未對其
      施以恐嚇或刑求；且被告供述之遭刑求情節，亦有先後不
      一，或相互矛盾之情形；又經本院前審當庭勘驗錄影帶結
      果，亦無威嚇或刑求鏡頭，是被告上開辯解已難以採信。
      從而，縱令臺北關稅局人員對被告甲○○訊問時未經全程
      錄音或錄影，致訊問程序不無瑕疵，惟被告在警詢之自白
      既係出於自由意思而非不正之方法，且其自白之陳述與事
      實相符，本院斟酌上情，仍難謂其於偵訊筆錄無證據能力
      ，併予敘明。
（十二）再共同被告張家榮於偵訊時雖曾供稱當時與其等共同運輸
      毒品之人，尚有同案被告王國亮云云，而王國亮嗣經原審
      判決無罪確定。惟查同案被告王國亮因順利通關而未被查
      獲任何毒品，基於人性趨吉避兇之本性，不論王國亮當初
      有無一同攜帶毒品，其既未被當場查獲，自不愚至事後承
      認運輸毒品之重典，是亦不能以王國亮部分因乏積極證據
      佐證而被判無罪確定，進而執此指摘張國榮偵訊自白中關
      於王國亮部分為不實，因而全盤否定其自白之真實性，被
      告甲○○此部分所辯亦無可採。
（十三）又扣案之毒品海洛因經檢察官送請法務部調查局鑑定其上
　　　之指紋，其結果為：「送鑑之毒品證物經處理後，發現其
  　　上指紋均經重覆觸摸，無清晰之指紋可供比對」等情，有
    　該局91年9 月5 日調科貳字第09123055670 號鑑定通知書
      1 紙在卷可稽，並非經鑑定後無被告甲○○之指紋，是尚
      難以此鑑定結果為有利於被告甲○○之認定。
（十四）至被告甲○○於調查站偵訊時雖曾供稱伊有施用毒品海洛
      因之習慣，惟經採集其尿液送鑑驗結果並無毒品嗎啡（即
      海洛因之代謝物）反應等情，固有法務部調查局91年10月
      3 日檢驗通知書1 紙附卷可憑（見偵字第16030 號卷第97
      頁），惟依文獻記載海洛因注入人體後，約百分之80於24
      小時內自尿液排出，一般而言，尿液中能否驗出嗎啡陽性
      反應與其投與量、投與途徑、採尿時間、個人體質及檢驗
      方法之靈敏度有關，國外曾有報導注射6 毫克之海洛因，
      其代謝物嗎啡之平均可檢驗時限約為26小時等情，有行政
      院衛生署藥物食品檢驗局81年9月8日（81）藥檢壹字第81
      14885 號函1 紙在卷可按。準此，至多僅能認被告甲○○
      於尿送驗前26小時內並無施用毒品海洛因之情事，自不能
      因其尿液中未檢出毒品嗎啡反應，即認其於偵訊中包括運
      輸毒品之全部供詞均不可採，亦至為灼然。
（十五）綜上所述，被告甲○○所辯，顯係畏罪卸責之詞，不足採
      信。此外，復有內政部警政署航空警察局證照查驗隊之休
      息室之配置圖1 紙、內政部警政署入出境管理局91年10月
      30日境正字第09100130021 號函1 份、被告甲○○、張家
      榮2 人之旅客入出境紀錄查詢各1 紙、臺北關稅局扣押貨
      物、運輸工具收據及搜索筆錄2 紙及上開休息室內之搜索
      照片5 幀在卷可稽。事證明確，被告甲○○犯行洵堪認定
      ，應依法論科。
二、核被告甲○○所為，係犯毒品危害防制條例第4 條第1 項之
    運輸第一級毒品罪及懲治走私條例第2 條第1 項之私運管制
    物品進口罪。再被告甲○○運輸前開毒品，92年7 月9 日經
    修正之毒品危害防制條例於93年1 月9 日開始施行，其中該
    條例第4 條第1 項之規定，其相關條次、構成要件、刑度均
    未變更，然該條例部分經修正，而該條例全部條文均經重新
    公布，即有形式上之修正，比較修正前後之規定，新舊法第
    4 條第1 項於被告甲○○並無不同，依刑法第2 條第1 項前
    段規定，此部分自應適用裁判時即修正後之法律。被告甲○
    ○持有第一級毒品之低度行為，應為運輸第一級毒品之高度
    行為所吸收，不另論罪。又被告甲○○與張家榮2 人就所犯
    上開2 罪間，互有犯意聯絡及行為分擔，為共同正犯。又被
    告甲○○所犯上開2 罪，有一行為觸犯數罪名之想像競合關
    係，為想像競合犯，應依刑法第55條之規定，從一重之運輸
    第一級毒品罪處斷。再被告甲○○前於84年間，因詐欺案件
    ，經臺灣臺中地方法院判處有期徒刑8 月確定，自86年4 月
    29日執行，至86年12月16日縮刑期滿執行完畢，有本院被告
    全國前案紀錄表1 紙在卷可佐，其復於5 年內再犯有期徒刑
    以上之上開2 罪，為累犯，應依刑法第47條之規定加重其刑
    （惟運輸第一級毒品罪法定本刑之死刑及無期徒刑部分，則
    依法不得加重之）。
三、原審予以論罪科刑，固非無見。惟查：（一）被告甲○○行
    為後，毒品危害防制條例業經修正，且於93年1 月9 日開始
    施行，原審未及比較新舊法之適用，自有不合。（二）毒品
    危害防制條例第18條第1 項前段之規定，得諭知沒收銷燬之
    者，以查獲之第一、二級毒品及專供製造或施用第一、二級
    毒品之器具為限，而不及於毒品之外包裝。惟本件扣案之毒
    品海洛因4 包，均係以塑膠袋包裝，再以膠帶緊貼，其包裝
    總重為11．12公克，既係用以包裹毒品，防其裸露、潮濕，
    便於運輸，自係供運輸毒品所用之物，其中屬被告及共犯所
    有部分，仍應依同條例第19條第1 項規定諭知沒收（最高法
    院88年度台上字第5032號、91年度台上字第2026號、92年度
    台上字第1275號、第1288判決亦同此意旨），原判決竟就海
    洛因之外包裝一併諭知沒收銷燬，亦有未洽。（三）本件被
    查獲之毒品海洛因總淨重為500 ．68公克，原判決事實欄記
    載查扣之海洛因4 包總淨重為500 ．68公克，惟於理由欄卻
    又謂扣案之4 包海洛因總淨重500 公克，應依毒品危害防制
    條例第18條第1 項前段規定，宣告沒收銷燬之，足見其前後
    所載重量不盡相符，有判決理由矛盾之違法。（四）原判決
    對被告甲○○運輸及持有毒品是否有吸收關係，未予論及，
    亦有疏漏。（五）又按刑法第37條第1 項規定，宣告死刑或
    無期徒刑者，宣告褫奪公權終身，係採必宣告主義，法官無
    自由審酌之權，原審雖宣告被告甲○○處無期徒刑，惟於判
    決理由內贅述「依被告甲○○之犯罪情節，認有宣告褫奪公
    權之必要」等語，同有不當。被告甲○○上訴意旨，仍執陳
    詞，否認犯罪，指摘原判決不當，固無理由，惟原判決既有
    前揭可議之處，自屬無可維持，應由本院將原判決關於被告
    甲○○部分予以撤銷改判，審酌被告甲○○有前述犯罪紀錄
    ，素行本不佳，明知海洛因業據行政院公告列管為第一級毒
    品及管制物品，不得運輸及私運進口，竟仍於前揭時地共同
    將扣案之毒品海洛因4 包分別運輸及私運進口我國境內，且
    上開毒品海洛因總淨重達500 ．68公克，而其純度亦達百分
    之87．07及86．98，純質總淨重為435．7公克，若果能順利
    進口我國供人施用，則對社會秩安及國人健康之嚴重損害，
    更係不言可喻，足見被告甲○○惡性非輕，為遏止我國毒品
    之氾濫及避免淪為毒品轉運國之惡名及被告甲○○犯罪後仍
    飾詞圖辯，態度不佳等一切情狀，仍量處無期徒刑，並依刑
    法第37條第1 項之規定，宣告褫奪公權終身，以示懲儆。
四、至扣案之上開海洛因4 包（不含外包裝，共總淨重500 ．68
    公克），應依同條例第18條第1 項宣告沒收銷燬之；至於毒
    品海洛因之外包裝4 個（含塑膠袋、膠帶，總重為11．12公
    克），為被告甲○○所有供犯毒品危害防制條例第4 條第1
    項運輸第一級毒品罪所用之物，應依同條例第19條第1 項規
    定宣告沒收。
據上論斷，應依刑事訴訟法第369 條第1 項前段、第364 條、第
299 條第1 項前段，毒品危害防制條第4 條第1 項、第18條第1
項前段、第19條第1 項，懲治走私條例第2 條第1 項、第11條，
刑法第11條、第2 條第1 項前段、第28條、第55條、第47條、第
37條第1 項，判決如主文。
本案經檢察官曾忠己到庭執行職務。
中　　華　　民　　國　　94　　年　　3 　　月　　30　　日
　　　　　　　　　刑事第四庭    審判長法　官  許增男
　　　　　　　　　　　　　　　　　　  法　官  黃鴻昌
　　　　　　　　　　　　　　　　　　  法　官  謝靜恒
以上正本證明與原本無異。
如不服本判決應於收受送達後十日內向本院提出上訴書狀，其未
敘述上訴之理由者並得於提起上訴後十日內向本院補提理由書（
均須按他造當事人之人數附繕本）。
                                      書記官  魏淑娟
中　　華　　民　　國　　94　　年　　3 　　月　　30　　日
附錄：本案論罪科刑法條全文
毒品危害防制條例第4 條第1 項：
製造、運輸、販賣第一級毒品者，處死刑或無期徒刑；處無期徒
刑者，得併科新台幣1000萬元以下罰金。
懲治走私條例第2 條第1 項
私運管制物品進口、出口逾公告數額者，處7 年以下有期徒刑，
得併科新臺幣300 萬元以下罰金。
